臺灣板橋地方法院刑事判決　　　　　　100年度易字第109號
聲　請　人　臺灣板橋地方法院檢察署檢察官
被　　　告　蔡水火
上列被告因毒品危害防制條例案件，經檢察官聲請簡易判決處刑
（99年度毒偵字第8484號），本院認不宜以簡易判決處刑，改依
通常程序審理，被告於本院準備程序中就被訴事實為有罪之陳述
，經本院裁定由受命法官獨任依簡式審判程序審理，判決如下：
    主  文
蔡水火持有第二級毒品純質淨重二十公克以上，累犯，處有期徒
刑拾月。扣案之第二級毒品甲基安非他命拾柒包及罐（驗前總
毛重壹佰貳拾玖點捌陸公克、驗前總純質淨重捌拾點壹壹公克）
均沒收銷燬之。扣案吸食器壹組沒收。
    犯罪事實
一、蔡水火前於民國94年間，因施用毒品案件，經臺灣桃園地方
    法院裁定送觀察、勒戒後，認無繼續施用毒品之傾向，於95
    年3 月23日釋放出所，並經臺灣桃園地方法院檢察署檢察官
    以95年度毒偵緝第103 號案件為不起訴處分確定。又於前揭
    觀察、勒戒執行完畢後5 年內，再犯施用毒品案件，經臺灣
    桃園地方法院以97年度壢簡字第751 號判處有期徒刑5 月確
    定，於97年6 月24日易科罰金執行完畢。詎不知悔改，明知
    甲基安非他命係毒品危害防制條例第2 條第2 項第2 款所規
    定之第二級毒品，不得非法持有，竟基於持有第二級毒品甲
    基安非他命純質淨重20公克以上之犯意，於99年10月24、25
    日間某時，在其位於臺北縣鶯歌鎮○○街11之3 號2 樓居所
    內，以新臺幣（下同）4 萬5 千元之代價，向真實姓名年籍
    不詳之成年人購買第二級毒品甲基安非他命17包及3 罐（驗
    前總毛重129.86公克、驗前總純質淨重80.11 公克）後無故
    持有之。嗣於99年10月28日14時許，因另案遭通緝，為警在
    上址居所前查獲，經徵得其同意，帶同員警至其上址居所內
    實施搜索，扣得第二級毒品甲基安非他命17包及3 罐（驗前
    總毛重129.86公克、純質淨重共計80.11 公克）、其所有供
    施用毒品用之吸食器1 組。經警採集其尿液送鑑驗結果，呈
    第二級毒品甲基安非他命於人體代謝後之安非他命、甲基安
    非他命陽性反應，因而查悉上情。
二、案經桃園縣政府警察局板橋分局移送臺灣板橋地方法院檢察
    署檢察官聲請簡易判決處刑。
    理  由
一、本件被告蔡水火所犯並非死刑、無期徒刑、最輕本刑為三年
    以上有期徒刑之罪或高等法院管轄第一審案件，而其於準備
    程序進行中，先就被訴事實均為有罪之陳述，經法官告知簡
    式審判程序之旨，並聽取公訴人及被告之意見後，本院認適
    宜改依簡式審判程序進行，爰依刑事訴訟法第273 條之1 第
    1 項、第284 條之1 規定，由本院改進行簡式審判程序，合
    先敘明。
二、上揭事實，業據被告於本院審理時坦承不諱，且於被告上開
    居所內扣得之白色晶體17包及3 罐，經送請內政部警政署刑
    事警察局鑑定結果，認「該局編號A1至A4經檢視均為淡黃色
    潮濕晶體，驗前總毛重53.41 公克，隨機抽取編號A4鑑定。
    ... 檢出二級毒品甲基安非他命（Methamphet amine）成分
    。... 純度約98％。依據抽測純度值，推估編號A1至A4均含
    甲基安非他命之驗前總純質淨重約37.02 公克。該局編號A5
    至A20 經檢視均為白色晶體。驗前總毛重76.45 公克，隨機
    抽取編號A17 鑑定。... 檢出二級毒品甲基安非他命（
    Methamphetamine ）成分。... 純度約98％。依據抽測純度
    值，推估編號A5至A20 均含甲基安非他命之驗前總純質淨重
    約43.09 公克」，有桃園縣政府警察局搜索扣押筆錄、扣押
    物品目錄表、桃園縣政府警察局查獲毒品危害防制條例毒品
    初步檢驗報告、現場查獲照片、內政部警政署刑事警察局99
    年12月7 日刑鑑字第0990160012號鑑定書等在卷可憑；被告
    為警採尿送驗結果，尿液中亦呈第二級毒品甲基安非他命於
    人體代謝後之安非他命、甲基安非他命陽性反應，有台灣檢
    驗科技股份有限公司99年11月15日濫用藥物檢驗報告1 份在
    卷可參。被告上開自白應與事實相符而可採信。本件事證明
    確，被告犯行堪予認定，應予依法論科。
三、按最高法院歷年來針對罪數問題乃建立所謂「吸收犯」之理
    論（最高法院93年度台上字第6502號判決參照），且其類型
    亦非專以高度行為吸收低度行為一類為限，尚包括全部行為
    吸收部分（階段）行為等。又所謂高度行為吸收低度行為，
    乃係基於法益侵害之觀點，認為當高度行為之不法內涵足以
    涵蓋低度行為時，方得論以吸收犯。98年5 月20日修正（並
    自公布後六個月施行）之毒品危害防制條例既將同屬持有毒
    品行為之處罰依數量多寡而分別以觀，顯見立法乃係有意以
    持有毒品數量作為評價持有毒品行為不法內涵高低之標準，
    並據此修訂持有毒品罪之法定刑，俾使有所區隔。因此吾人
    應可推知當行為人持有毒品數量達法定標準以上者，由於此
    舉相較於僅持有少量毒品之不法內涵較高、法定刑亦隨之顯
    著提升，縱令行為人係為供個人施用而1 次購入，由於該等
    行為不法內涵非原本施用毒品行為所得涵蓋，自不得拘泥於
    以往施用行為吸收持有行為之既定見解，應本諸行為不法內
    涵高低行為判斷標準，改認持有法定數量以上毒品之行為屬
    高度行為而得吸收施用毒品行為，或逕認施用毒品之輕行為
    當為持有超過法定數量毒品之重行為所吸收，方屬允當，至
    於持有海洛因未達10公克之情形，毒品危害防制條例第11條
    第1 項既另有處罰規定，與持有達10公克以上即屬不同犯罪
    ，則持有海洛因未達10公克，並有施用犯行，仍由施用行為
    吸收持有之低度行為，兩者並無扞格之處（臺灣高等法院暨
    所屬法院98年法律座談會刑事類提案第15號意旨參照）。查
    被告蔡水火於警詢中供稱：上揭甲基安非他命係伊所有，供
    自己施用，並未販賣予他人（99年度毒偵字第8484號卷，第
    13頁）；於本院審理時仍稱：我買是我自己要用的等情（10
    0 年度易字第109 號卷第37頁），公訴人復未於本案審理過
    程中，就被告係販賣或意圖販賣或因施用以外之原因而持有
    上揭甲基安非他命舉出積極證據，依罪疑為有利被告認定之
    原則，是本院認被告所持有之甲基安非他命純質淨重既逾20
    公克，並又進而施用之，揆諸上開說明，被告蔡水火所為係
    犯毒品危害防制條例第11條第4 項之持有第二級毒品純質淨
    重20公克以上之罪。原聲請簡易判決處刑意旨固認被告所為
    係犯毒品危害防制條例第10條第2 項之施用第2 級毒品甲基
    安非他命罪，惟聲請簡易判決處刑書犯罪事實欄業已敘及本
    案被告持有純質淨重20公克以上之第二級毒品甲基安非他命
    之行為，應認起訴之基本社會事實同一，由本院變更起訴法
    條並當庭諭知被告後，自得就全部犯罪事實一併審究，並認
    被告持有第二級毒品甲基安非他命逾20公克進而施用，其施
    用之低度行為應為持有之高度行為所吸收，不另論罪。被告
    有如犯罪事實欄所示刑案之執行情形，此有台灣高等法院被
    告全國前案紀錄表在卷可按，其受有期徒刑之執行完畢後，
    5 年內再犯本案有期徒刑以上之罪，為累犯，應依刑法第47
    條第1 項之規定加重其刑。爰審酌被告前經觀察、勒戒後，
    仍未能戒斷其施用毒品之惡習，猶施用並持有大量甲基安非
    他命，且其所持有之甲基安非他命純質淨重已逾20公克，且
    純質淨重達80.11 公克（37 .02公克+43.09公克）、兼衡其
    犯罪動機、目的、生活狀況、智識程度、所生危害，惟念及
    其犯後坦承其過，態度尚稱良好等一切情狀，量處如主文所
    示之刑，以資懲儆。
四、扣案之甲基安非他命17包及3 罐（驗前總毛重129.86公克、
    驗前總純質淨重80.11 公克），係查獲之第二級毒品，不問
    是否屬於被告所有，均應依毒品危害防制條例第18條第1 項
    前段之規定，沒收銷燬之。扣案之吸食器1 組屬被告所有供
    本件持有且施用第二級毒品犯罪所用之物，業據被告坦認在
    卷，爰依刑法第38條第1 項第2 款之規定宣告沒收。至其餘
    扣案之電子磅秤2 臺、行動電話（含SIM 卡）3 支、SIM 卡
    4 張、郵局匯款執據7 張、電話簿2 本、帳冊1 本、分裝袋
    1 大包，因無證據證明與本案有關，且非屬違禁物，爰不另
    宣告沒收，附此敘明。
據上論斷，應依刑事訴訟法第452 條、第273 條之1 第1 項、第
299 條第1項前段、第300 條，毒品危害防制條例第11條第4 項
、第18條第1 項前段，刑法第11條、第47條第1 項、第38條第1
項第2 款，判決如主文。
本案經檢察官姜麗君到庭執行職務。
中    華    民    國   100    年    1     月    31    日
                 刑事第二十三庭法  官   陳姵君
以上正本證明與原本無異。
如不服本判決應於收受判決後10日內向本院提出上訴書狀，並
應敘述具體理由。其未敘述上訴理由者，應於上訴期間屆滿後
20日內向本院補提理由書（均須按他造當事人之人數附繕本）
「切勿逕送上級法院」。
                                書記官  藍淑芬
中    華    民    國   100    年    1     月    31    日
附錄本案論罪法條：
毒品危害防制條例第11條
持有第一級毒品者，處 3 年以下有期徒刑、拘役或新臺幣 5 萬
元以下罰金。
持有第二級毒品者，處 2 年以下有期徒刑、拘役或新臺幣 3 萬
元以下罰金。
持有第一級毒品純質淨重十公克以上者，處 1 年以上 7 年以下
有期徒刑，得併科新臺幣 1 百萬元以下罰金。
持有第二級毒品純質淨重二十公克以上者，處 6 月以上 5 年以
下有期徒刑，得併科新臺幣 70 萬元以下罰金。
持有第三級毒品純質淨重二十公克以上者，處 3 年以下有期徒
刑，得併科新臺幣 30 萬元以下罰金。
持有第四級毒品純質淨重二十公克以上者，處 1 年以下有期徒
刑，得併科新臺幣 10 萬元以下罰金。
持有專供製造或施用第一級、第二級毒品之器具者，處 1 年以
下有期徒刑、拘役或新臺幣 1 萬元以下罰金。